臺灣高等法院臺南分院刑事判決　　　　 93年度上易字第127號
上　訴　人　臺灣臺南地方法院檢察署檢察官
被　　　告　甲○○
上列上訴人因被告家暴傷害案件，不服臺灣臺南地方法院92年度
易更 (一)字第2號中華民國93年2月4日第一審判決（起訴案號
：臺灣臺南地方法院檢察署92年度偵字第298號），提起上訴，
本院判決如下：
    主  文
原判決撤銷，發回臺灣臺南地方法院。
    理  由
一、上訴意旨略以：
  (一)本案係被害人家屬至開元派出所報案後，經臺灣臺南地方法
    院檢察署移至軍事檢察署偵辦，嗣經不起訴處分，再議發回
    再為不起訴處分，而將傷害部分移至臺灣臺南地方法院檢察
    署偵查，告訴人難以甘服，再向臺灣臺南法院提起殺人自訴
    ，並要求檢察官將傷害案併辦，原審又以91年度自字第115
    號判決自訴不受理，告訴人不服上訴，目前仍在最高法院審
    理中，惟原審在該案尚未確定前，認傷害無法併辦，又將傷
    害案件交由臺灣臺南地方法院檢察署，由檢察署再為起訴並
    聲請簡易判決處刑，原審竟又認已過告訴期間而為不受理判
    決，經上訴發回後，原審竟又為不受理判決，告訴人如何
    甘服？
  (二)再查，若最高法院就上開案件予以駁回上訴，本案即無疾而
    終，被告竟可脫免法律之制裁，是本案於最高法院尚未作出
    終局處理前實不宜作出不受理之判決。
二、按第二審法院認為上訴有理由，或上訴雖無理由，而原判決
    不當或違法者，應將原判決經上訴部分撤銷，就該案自為判
    決。但因原審判決諭知不受理係不當而撤銷之者，得以判決
    將該案件發回原審法院。又對於原審諭知不受理之判決，認
    上訴有理由而發回該案之判決，得不經言詞辯論，刑事訴訟
    法第369條第1項、第372條分別定有明文。
三、經查:
  (一)原判決意旨略以：
  １本件告訴人對被告所涉傷害罪嫌部分業據合法告訴，惟因被
    告具軍人身份，高等軍事法院高雄分院檢察署除就被告涉犯
    殺人罪嫌處分不起訴外，並將被告所涉犯傷害罪嫌部分移送
    臺灣臺南地方法院檢察署偵辦，並經該署以檢察官90年度偵
    字第14240號案件偵查中；乃告訴人又就被告所涉本件傷害
    案件向原審提起自訴，經原審以91年度自字第115號受理在
    案，告訴人除再度指訴被告涉有殺人罪嫌外，並再引用上開
    90年度偵字第14240號案件之告訴狀所敘述之事實，於自訴
    狀內請求原審將上開檢察官偵查中之案件移送併案審理，且
    告訴人於提起上開自訴後，又具狀向臺灣臺南地方法院檢察
    署檢察官請求將上開偵查案件移送原審理，足認告訴人於被
    告所涉傷害案件已在檢察官偵查中，同時向原審所提起之自
    訴案件已包括本件傷害案件在內。
  ２上開自訴案件經原審以無審判權為由判決不受理，並經本院
    以91年度上訴字第1193號駁回上訴，現於最高法院依序等待
    保密分案審理中，則告訴人於檢察官偵查中，就同一事件向
    原審提起上開自訴，且上開自訴判決尚未就告訴人即自訴人
    所提起有關被告涉犯傷害犯行為審酌，全案亦尚未確定，公
    訴人再以上開傷害事實向原審重行起訴，依刑事訴訟法第30
    3條第2款規定，自應為不受理之判決。
  (二)按判決確定之同一案件，依一事不再理之原則，不得更為實
    體上之判決，係以該案已有實體上之確定裁判者為限，如僅
    從程序上所為之裁判，既與案件之內容無關，即不受前項原
    則之拘束，最高法院22年上字第2514號判例意旨可資參照。
    從而所謂一事不再理之原則，係指同一案件曾經有實體上之
    確定判決，其犯罪之起訴權業已消滅，不得再為訴訟之客體
    者而言。故此項原則，必須同一訴訟客體，曾經為「實體判
    決」，乃竟又提起公訴或自訴時，始有適用之餘地，若前案
    僅為「程序判決」，並已確定，既未就犯罪事實為實體之認
    定，縱檢察官再提起公訴，亦無一事不再理原則之適用。
  (三)查：
  １本件檢察官起訴，係認被告涉嫌於八十七年五月二十七日凌
    晨二時許，在其住處與被害人即死者廖秀玉發生拉扯及扭打
    ，致廖秀玉受有頸基部瘀痕。而觀之告訴人向原審提起自訴
    ，而經原審以91年度自字第115號受理之案件，告訴人係指
    訴「証人王家祥於同年五月二十七日凌晨二時許，接獲被害
    人求救電話趕到被告家中時，被害人向其哭訴被告抓住被害
    人頭髮朝著牆壁猛撞、拿杯子砸被害人、又以拳頭打被害人
    」，則依上開檢察官起訴及告訴人於上開自訴案件所指訴之
    事實，可否認係「同一案件」，已非無疑。縱令告訴人已提
    起上開自訴，且為同一案件，而分別請求受理91年度自字第
    115號之原審及檢察官移送併案審理，但是否為同一案件，
    可否併案審理，係原審應予審酌調查之事項，自不受告訴人
    所述內容之拘束，原審以告訴人提起上訴自訴後，分別向原
    審及檢察官請求併案審理，而認告訴人所提起之上開自訴已
    包括本件傷害事實，已有未當。
  ２況原審91年度自字第115號判決被告不受理，係以被告具軍
    人身份，故其所涉犯刑法第271條第1項殺人罪嫌部分，普通
    法院之原審即無審判權，因予判決不受理，另檢察官以被告
    另涉犯傷害罪嫌移送併辦部分，則因為不受理判決而無從併
    案審理，嗣經上訴本院後，本院仍就被告所涉犯之殺人罪嫌
    認無管轄權，而以91年度上訴字第1193號判決駁回上訴，均
    無就被告所涉犯之本件傷害罪嫌予以併案審酌裁判。嗣本院
    91年度上訴字第1193號判決經檢察官上訴後，又據最高法院
    於94年9月30日駁回上訴確定，復有最高法院94年度台上字
    第5455號判決附卷足憑，亦未就被告另涉犯傷害罪嫌部分為
    審酌，則揆之上開最高法院判例意旨，本件自無一事不再理
    原則之適用，亦無重行起訴之情事。
三、綜上所述，本件檢察官起訴之事實，與原審91年度自字第11
    5案件之犯罪事實是否相同而為同一案件，並非無疑，自有
    再予調查審認之必要。且上開自訴案件，經原審以無管轄權
    而為不受理之程序判決後，又經本院及最高法院駁回上訴確
    定，亦無一事不再理原則之適用，乃原審認本件公訴人就同
    一事實重行起訴，而為不受理之判決，顯有未當。檢察官上
    訴為有理由，是為維護被告等之審級利益，爰將原判決撤銷
    發回原審法院，另為適法之裁判，且不經言詞辯論而為之。
據上論結，應依刑事訴訟法第369條第1項但書、第372條判決如
主文。
中　　華　　民　　國　　94　　年　　12　　月　　30　　日
                  刑事第四庭    審判長法　官　吳志誠
                                      法　官　蔡美美
                                      法　官　陳珍如
以上正本證明與原本無異。
不得上訴。
　　　　　　　　　　　　　　　　　　　書記官　岑　玢
中　　華　　民　　國　　94　　年　　12　　月　　30　　日
